【裁判字號】    99,消債聲,14
【裁判日期】    991110
【裁判案由】    聲請免責
【裁判全文】
臺灣宜蘭地方法院民事裁定            99年度消債聲字第14號
聲  請  人  丁○○
代  理  人  陳倉富律師
相  對  人  國泰世華商業銀行股份有限公司
法定代理人  甲○○
代  理  人  己○○
相  對  人  乙○（台灣）商業銀行股份有限公司
法定代理人  庚○○
相  對  人  正泰資產管理有限公司
法定代理人  戊○○
相  對  人  新誠國際資產管理股份有限公司
法定代理人  丙○○
上列當事人因債務人聲請消費者債務清理免責事件，本院裁定如
下：
    主  文
債務人丁○○應予免責。
    理  由
一、按法院為終止或終結清算程序之裁定確定後，除別有規定外
    ，應以裁定免除債務人之債務，消費者債務清理條例（下稱
    消債條例或同條例）第132條定有明文。又法院裁定開始清
    算程序後，債務人有薪資、執行業務所得或其他固定收入，
    而普通債權人之分配總額低於債務人聲請清算前二年間，可
    處分所得扣除自己及依法應受其扶養者所必要生活費用之數
    額者，法院應為不免責之裁定，但債務人證明經普通債權人
    全體同意者，不在此限，復為同條例第133條所明定。另債
    務人有下列各款情形之一者，法院應為不免責之裁定，但債
    務人證明經普通債權人全體同意者，不在此限：一、於七年
    內曾依破產法或本條例規定受免責；二、隱匿、毀損應屬清
    算財團之財產，或為其他不利於債權人之處分；三、捏造債
    務或承認不真實之債務；四、因浪費、賭博或其他投機行為
    ，致財產顯然減少或負擔過重之債務，而生開始清算之原因
    ；五、於清算聲請前一年內，已有清算之原因，而隱瞞其事
    實，使他人與之為交易致生損害；六、明知已有清算原因之
    事實，非基於本人之義務，而以特別利於債權人中之一人或
    數人為目的，提供擔保或消滅債務；七、隱匿、毀棄、偽造
    或變造帳簿或其他會計文件之全部或一部，致其財產之狀況
    不真確；八、故意於財產及收入狀況說明書為不實之記載，
    或有其他故意違反本條例所定義務之行為，亦為同條例第
    134條所明定。
二、債權人之主張及意見：
（一）債權人國泰世華商業銀行股份有限公司（下稱國泰世華銀
      行）主張：債務人於其經濟狀況不佳之情形下，猶恣意揮
      霍以致負擔過重債務，累積欠款致無法支付，亦在申辦餘
      額代償債務後，未知所節制，控制消費盡力清償債務，仍
      有多筆高額奢侈消費：民國91年7月19日於兩性之間服飾
      店共消費新台幣（下同）1,930元、91年7月21日於妮妮服
      飾店消費1,230元、91年12月25、29日於京華城共計消費
      9,280元、92年1月1日至里約西餐廳消費715元、92年1月
      21及同年3月7日於亞航行旅行社共計消費35,640元、92年
      2月27日於元元唱片共計消費6,296元，應裁定不予免責等
      語。
（二）債權人乙○（台灣）商業銀行股份有限公司主張：債務人
      雖罹患口腔癌並有聲障，重器障顏傷等多重障礙，惟查，
      其支出非全為醫藥費等生活必需，難謂無奢侈消費，導致
      其不可負擔之債務，況債務人正值壯年，非全無工作能力
      ，實應勤勉工作，設法解決債務，為避免債務人濫用消債
      條例制度，應依同條例第134條第4項裁定不予免責等語。
（三）債權人新誠國際資產管理股份有限公司主張：債務人正值
      壯年，應有謀生能力，且明知消費或借款如無支付能力即
      應量入為出，節約消費，不應有無能力及走著瞧之心態，
      至累積欠款至無法支付之地步。本件債務人並無還款誠意
      ，依消債條例之立法理由及精神，並非幫助無誠意且不願
      努力工作清償債務之債務人予經濟上重生，亦應依同條例
      第134條第4項裁定不予免責等語。
三、經查：
（一）債務人自99年2月1日起即於友愛企業辦理離職（留職停薪
      ），預計復職日為100年1月1日，並查無債務人尚有其他
      資產或有固定薪資收入之情事，此有友愛企業辦理離職（
      留職停薪）申請書為證，可見本院於99年9月10日裁定開
      始清算程序後，債務人並無薪資、執行業務所得或其他固
      定收入，是債務人並無同條例第133條之適用。
（二）債權人雖主張，債務人於其經濟狀況不佳之情形下，猶恣
      意揮霍以致負擔過重債務，累積欠款致無法支付，或謂其
      支出非全為醫藥費等生活必需，難謂無奢侈消費，導致其
      不可負擔之債務，或債務人正值壯年，非全無工作能力，
      實應勤勉工作，設法解決債務云云。然查，債務人於93年
      6月14日因口腔癌發病，並自98年5月18日起至98年6月2日
      止、99年1月18日起至99年2月12日止、99年2月18日起至
      99年4月2日止、99年6月24日起至99年7月15日止等期間持
      續住院治療，並經本院向財團法人羅許基金會羅東博愛醫
      院（下稱羅東博愛醫院）函查債務人之診療病情，羅東博
      愛醫院於99年9月3日函覆表示：「債務人因口腔癌復發曾
      於98年5月於本院手術治療，復因腮腺淋巴腺惡性移轉於
      本院治療，目前仍在放射治療中，預期半年內無法從事工
      作」等語，此亦有重大傷病免自行部分負擔證明卡、羅東
      博愛醫院診斷證明書、（99）羅博醫字第2010090003號函
      等資料附卷可稽，足認債務人目前確無工作能力。債務人
      雖有債權人國泰世華銀行所指之多筆非生活必要之消費，
      但依債權人所提之消費明細資料，其時點均在債務人口腔
      癌發病之前，而當時債務人並非無收入，且消費金額及次
      數亦非甚鉅，實無證據顯示債務人向銀行借款，因有浪費
      、賭博或其他投機行為，致財產顯然減少或負擔過重之債
      務之事實，亦或故意加重債務，再向債權人協商，是尚難
      認債務人已構成不免責事由。為使陷經濟困境之債務人得
      以最後手段之免責制度為救濟，本院認應予免責為適當。
四、本件查無其他消費者債務清理條例第133條前段或第134條各
    款所定之情事，依首開說明，自應依消費者債務清理條例第
    132條之規定，裁定債務人免責，爰裁定如主文。
中    華    民    國    99    年    11    月    10    日
                  臺灣宜蘭地方法院宜蘭民事庭
                        法  官  郭淑珍
上為正本係照原本作成。
如不服本裁定，應於裁定送達後10日內向本院提出抗告狀(須附
繕本)，並繳納抗告費新台幣1,000元。
中    華    民    國    99    年    11    月    10    日
                        書記官  廖穎穗

司法院資訊處製作；財團法人民間司法改革基金會備份。
